臺灣高雄地方法院刑事裁定　　　　　100年度聲再更一字第1號
聲　請　人　許宗玄
即　被　告　　　　　
上列被告因妨害性自主案件，對於本院98年8 月31日98年度訴字
第738 號第一審確定判決，聲請再審，本院裁定如下：
    主  文
再審之聲請駁回。
    理  由
一、本件再審聲請意旨略以：(一)聲請人即被告許宗玄於民國97年
    8 月17日上午駕駛車輛搭載未婚妻陳美燕、陳美燕之妹陳美
    如、施宜嘉等人前往屏東基督教醫院加護病房探視外公後，
    於上午11時至12時許，因有客戶要求被告拖吊車輛，遂先搭
    載施宜嘉、陳美如返回高雄市○○街住處，當時被告之母親
    、被害人A 女及其友人均在上開住處。被告並幫陳美如及被
    害人訂購便當後，未曾上樓即前往高雄市大寮區包公廟附近
    從事拖車業務，故於同日中午12時許，無性侵被害人之事實
    ，此有陳美燕、施宜嘉陳述書及港灣專業拖吊服務三聯單可
    稽。又上開港灣專業拖吊服務三聯單乃本院於98年8 月31日
    判決前已經存在，未經被告及法院發現之新證據，且依該證
    據之記載，被告於同日中午12時3 分許，因大千保養廠客戶
    所有之車牌號碼3072-FC ，BMW 廠牌黑灰色汽車發生機器故
    障，前往高雄市大寮區包公廟從事拖車業務，確有不在場證
    明。另被告於97年8 月12日至高雄榮民總醫院進行左後頸腫
    瘤切除術，於97年8 月13日出院後，宜休息7 天，是被告於
    97年8 月17日案發當時，仍在修養時間內，不可能有足夠能
    力以違反被害人意願之強暴方式，脫被害人衣褲、猥褻被害
    人身軀，並以性器插入被害人陰道而對被害人性侵，有高雄
    榮民總醫院診斷證明書可證。上開陳述書、拖吊服務三聯單
    、醫院診斷證明書均足以動搖原確定判決，而應為被告無罪
    之判決。再者，上揭事實亦經證人陳美如於本院第一審審理
    時之證述明確。(二)原確定判決於第二審法院未命被告補正上
    訴理由，即逕以程序駁回被告上訴，致被告未於審判期日到
    庭答辯並為最後陳述，辯護人亦無法到庭辯護，判決實屬違
    誤，況被告已敘明上訴理由，原審未細釋被告上訴理由，逕
    認被告未敘明上訴理由，有對應調查之證據未予調查逕行判
    決之誤，令被告難以甘服。(三)原確定判決以奇美醫院受理疑
    似性侵害事件診斷證明書作為認定事實適用法律之依據，未
    考量處女膜之裂傷、非完整之情形，其產生原因多端，不僅
    止於性侵一事，顯有以偏概全、斷章取義之違法。(四)原確定
    判決採信被害人於警詢時之證述，並認定本院審理時被告在
    場對於被害人形成心理壓力等情，顯與卷證資料不符。(五)被
    告案發當天並無親自撥打行動電話予陳美燕，係使用之行動
    電話轉接功能撥打至陳美燕所使用之行動電話，此一事實，
    攸關被告有無不在場證明，原審竟未予詳查，並逕予否定被
    告人在屏東而非高雄之事實。(六)關於B 女即被害人之母如何
    發現被害人遭受性侵害之證述，毫無醫學上之根據，顯有誣
    陷及勒索被告之虞，證詞之憑信性顯有疑義。(七)被害人於案
    發後未即時報警，亦未告知家人，案發之翌日尚由其母親帶
    回臺南住處，直至97年8 月23日始再回被告住處，期間亦未
    將性侵事件告知其母，被害人苟確遭被告性侵，其事後之行
    徑顯不合理，故被害人所述實非事實。綜上，爰聲請再審等
    語。
二、按聲請再審，由判決之原審法院管轄，刑事訴訟法第426 條
    第1 項定有明文；又再審係對確定判決認定事實錯誤而設之
    救濟程序，應以確定判決為聲請再審之客體，方為適法，倘
    第一審判決曾經上訴之程序加以救濟，嗣於上訴審就事實已
    為實體審判認定並駁回上訴而告確定，則應以該第二審確定
    判決為聲請再審之對象，並向該第二審法院提出。然若上級
    審法院以上訴不合法，從程序上判決駁回上訴者，聲請再審
    之對象為原法院之判決，並非上級審法院之程序判決，該再
    審案件，仍應由原判決之法院管轄（最高法院93年度台聲字
    第2 號裁定意旨參照）。本件聲請人前因妨害性自主案件，
    經本院於98年8 月31日以98年度訴字第738 號判決，判處有
    期徒刑肆年；嗣經臺灣高等法院高雄分院於98年10月13日以
    98年度上訴字第1423號判決，認檢察官、被告均未敘述具體
    理由，上訴欠缺法律上必備之程式，而依刑事訴訟法第367
    條前段、第372 條規定，均不經言詞辯論，駁回上訴；再經
    最高法院於100 年4 月7 日以100 年台上字第1634號判決，
    認為原第二審法院以上訴不合法律上之程式為由，駁回上訴
    ，尚無違誤，而駁回上訴確定之事實，業據本院依職權調閱
    之上開卷宗核閱無誤，是本件再審聲請對象之確定判決應係
    本院98年度訴字第738 號第一審判決，本院有管轄權，合先
    敘明。
三、次按有罪之判決確定後，因發現確實之新證據，足認受有罪
    判決之人應受無罪、免訴、免刑或輕於原判決所認罪名之判
    決者，為受判決人之利益，得聲請再審，刑事訴訟法第420
    條第1 項第6 款定有明文。而所謂發見確實之新證據，係指
    該證據於事實審法院判決前已經存在，為法院及當事人所不
    及知，不及調查斟酌，至其後始行發見，且就證據本身形式
    上觀察，固不以絕對不須經過調查程序為條件，但必須顯然
    可認為足以動搖原有罪確定判決，而為受判決人無罪、免訴
    、免刑或輕於原判決所認罪名之判決者為限。故受理聲請再
    審之最後事實審法院，應就聲請再審理由之所謂「新證據」
    ，是否具備事實審判決前已經存在，為法院、當事人所不知
    ，事後方行發見之「嶄新性」，及顯然可認足以動搖原有罪
    確定判決，應為無罪、免訴、免刑或輕於原判決罪名之「顯
    然性」二要件，加以審查，為判斷應否准予開始再審之準據
    （最高法院93年度台抗字第98號裁定意旨參照）。而所謂「
    確實」之新證據，係指其證據之本身在客觀上可認為真實，
    毋須經過調查，即足以動搖原判決，使受判決人得受有利之
    裁判者而言，若在客觀上就其之真實性如何，尚欠明瞭，非
    經相當之調查，不能辨其真偽，即與確實新證據之「確實」
    涵義不符，自難採為聲請再審之理由（最高法院85年度台抗
    字第341 號、第424 號裁定意旨參照）。再按判決以後成立
    之文書，其內容係根據另一證據作成，而該另一證據係成立
    於事實審法院判決之前者，應認為有新證據之存在，如出生
    證明係根據判決前早已存在之醫院病歷表所作成，存款證明
    係根據判決前已存在之存款帳簿所作成而言；至若人證，係
    以證人之證言為證據資料，故以證人為證據方法，以其陳述
    為證明之作用者，除非其於另一訴訟中已為證言之陳述，否
    則，不能以其事後所製作記載見聞事實之文書，謂其係根據
    該人證成立於事實審法院判決之前，而認該「文書」為新證
    據（最高法院75年台上字第7151號判例意旨參照）。經查：
  (一)關於陳美燕、施宜嘉陳述書部分：被告提出證人陳美燕、施
    宜嘉於原判決確定後之100 年5 月17日、100 年5 月6 日所
    書寫之「陳述書」，為事實審法院判決後所作成；就該「陳
    述書」內容以觀，僅係以證人陳美燕、施宜嘉於事實審後，
    記載有關本案事實見聞之文書，且非於其於另一訴訟中已為
    證言之陳述，揆諸上開判例意旨及說明，該「陳述書」自不
    屬刑事訴訟法第420 條第1 項第6 款所謂之「新證據」。
  (二)關於港灣專業拖吊服務三聯單部分：上開三聯單於事實審法
    院審理時，未經提出，且所載報修日期為97年8 月17日，應
    屬於事實審法院判決前已經存在，且於原事實審法院審理時
    ，不及調查斟酌，至其後始行發見之證據，應認有新證據之
    存在。惟本件被告於警詢時自承：97年8 月17、18日在高雄
    ，電話均隨身攜帶等語。於事實審審理時，則辯稱：97年8
    月17日在屏東，沒有帶行動電話，手機放在家裡等語。本件
    聲請意旨復稱：97年8 月17日上午前往屏東，約早上11時快
    到12時，有客戶要求其拖車，在搭載施宜嘉等人返回高雄住
    處後，即前往高雄大寮包公廟從事拖車業務等語。前後陳述
    不一致，是否可採已非無疑。又原確定判決經調閱被告使用
    之行動電話通聯紀錄，查明除於當日中午12時0 分58秒、12
    時6 分21秒、12時46分39秒，有以發話方式轉接至被告女友
    陳美燕所使用門號0000000000號之行動電話外，並曾於11時
    50 分0秒、11時59分41秒、12時59分11秒、13時11分27秒分
    別有受話及發話之情形，且該受話、發話之基地台位置亦係
    在高雄市○○區○○路660 號12樓屋頂之事實，而認定被告
    於本件案發當時，確係在其上址住處內，已詳為調查並採為
    認定被告有罪之依據。關於被告案發當日如外出在屏東，有
    客戶要求被告拖車時，應會以電話聯繫被告，則被告所使用
    之電話有無客戶聯絡報修之通聯紀錄；且上開三聯單雖載明
    報修時間為97年8 月17 日12 時2 分許，然報修時間是否即
    為出勤時間，被告究係何時知悉有拖吊業務、何時前往大寮
    包公廟拖車等情，亦均須進一步調查，方能證實被告有無不
    在場證明，非顯然可認為確實足以動搖原確定判決，而使被
    告得受有利之裁判，自與發現新證據之「顯然性」不符，依
    上開判例意旨及說明，亦不屬刑事訴訟法第420 條第1 項第
    6 款所謂之「新證據」。
  (三)關於榮民總醫院診斷證明書部分：被告提出榮民總醫院100
    年10月14日診斷證明書係依據97年8 月12日接受左後頸腫瘤
    切除術之病歷所作成，應認有新證據之存在。惟依上開診斷
    證明書之記載：患者於97年8 月12日住院，接受左後頸腫瘤
    切除術，於97年8 月13日出院，嗣於97年8 月20日回門診複
    診，之間患者休息7 天等語，有上開診斷證明書在卷可稽。
    依上開診斷證明書記載觀之，僅能認定被告於97年8 月12日
    、97年8 月13日2 日間曾於榮民總醫院為上開病情為治療，
    並無敘及被告於97年8 月17日是否有能力對被害人為性侵行
    為，則被告於案發當日是否有能力對被害人為性侵行為，仍
    須待相關醫療院所就行為當時之身體狀況進行鑑定始能認定
    ，故該證據就形式上觀察，亦非不須經過調查程序即顯可認
    為足以動搖原確定判決，而使被告得受有利之裁判，自與發
    現新證據之「顯然性」不符，參酌上開判例意旨及說明，自
    不能據為刑事訴訟法第420 條第1 項第6 款之再審原因。
  (四)再細譯上開聲請意旨(二)至(七)列舉之各項理由，均係敘明原承
    審法院關於訴訟程序之進行、證據調查及心證形成如何不利
    被告之陳述，僅屬被告對卷宗內同一證據資料之判斷持與原
    判決不同之評價，而憑持己見認為原判決認定事實不當或與
    證據法則有違，即係對於事實審法院證據取捨裁量權行使之
    當否所為之任意指摘，自與刑事訴訟法第420 條、第421 條
    之為受判決人利益聲請再審之法定事由不符，尚難認符合再
    審之要件。
  (五)綜上，被告所執聲請再審之理由，或非屬刑事訴訟法第420
    條第1 項第6 款所稱之確實之新證據，或與聲請再審之法定
    事由不符，是被告聲請本件再審，顯無理由，應予駁回。
據上論斷，應依刑事訴訟法第434條第1 項，裁定如主文。
中    華    民    國   100    年    11    月    18    日
              刑事第四庭  審判長法  官   方百正
                                法  官   葉文博
                                法  官   謝文嵐
以上正本證明與原本無異。
如不服本裁定，應於送達後5 日內，向本院提出抗告狀。
中    華    民    國   100    年    11    月    18    日
                                書記官   鄒秀珍